【裁判字號】    89,上訴,593
【裁判日期】    890509
【裁判案由】    公共危險
【裁判全文】
臺灣高等法院臺中分院刑事判決                    八十九年度上訴字第五九三號
    上  訴  人  臺灣台中地方法院檢察署檢察官
    被      告  丁○○
    指定辯護人  本院公設辯護人  戊○○
右上訴人因被告公共危險案件，不服臺灣台中地方法院八十八年度訴字第二一四九號
中華民國八十九年一月二十七日第一審判決（起訴案號：臺灣台中地方法院檢察署八
十八年度偵字第一一一六四號），提起上訴，本院判決如左：
    主  文
上訴駁回。
    理  由
一、公訴意旨略以：丁○○於民國八十八年四月二十一日二十二時許，在台中縣沙鹿
    鎮公明里樂群新莊九十二之二號三樓其岳母甲○○○住處，因與其妻乙○○之細
    故與甲○○○發生爭吵，引起丁○○不滿，竟於翌日凌晨一時十分許，至前揭甲○○○住處一樓，先將報紙捲成一條，以打火機點燃後，跑到三樓甲○○○住處
    門口（一樓門鎖已壞），潑灑汽油，再以點燃之報紙點火汽油之方式放火燒屋後
    逃逸，旋為不敢睡覺之甲○○○發覺，叫醒其配偶丙○○起來滅火，而未得逞。
    因認被告涉有刑法第一百七十三條第一、三項之罪嫌等語。
二、按犯罪事實應依證據認定之，無證據不能推定其犯罪事實。又不能證明被告犯罪
    者，應諭知無罪之判決。刑事訴訟法第一百五十四條、第三百零一條第一項分別
    定有明文。次按事實之認定應憑証據，如未能發現相當證據，或證據不足以證明
    ，自不得以推測或擬制之方法，以為裁判基礎（最高法院四十年台上字第八六號
    判例參照）。又認定不利於被告之事實，須依積極之證據，茍積極證據不足為不
    利於被告事實之認定時，即應為有利於被告之認定（最高法院三十年上字第八一
    六號判例參照）。
三、本件公訴意旨認被告丁○○犯有刑法第一百七十三條第一、三項罪嫌，無非據被
    害人甲○○○、丙○○之指述及照片四張資為論據。然訊據被告丁○○堅決否認
    有於八十八年四月二十二日凌晨一時十分許，至前揭三樓甲○○○住處放火逃逸
    之右揭犯罪事實，辯稱：當天伊在家睡覺等語。惟查：
  （一）被害人甲○○○於警偵訊中供稱：伊從三樓向下看，看到被告先將報紙捲成
        一條，以打火機點燃後，跑到三樓門口潑灑汽油，再以點燃之報紙點火汽油
        之方式放火燒屋後逃逸，旋為不敢睡覺之甲○○○發覺，叫醒其配偶丙○○
        起來滅火而未得逞等語，又於本院審理時供稱：伊未明確看到被告放火之行
        為等語，被害人供述前後不一，又被害人究竟是先看到被告放火或者發現火
        勢才看到被告逃逸？不論何種情形均與常理或經驗法則相違，蓋若看到被告
        在樓下點火，豈有不叫醒家人出面制止，或立即報警處理；若發現火勢才發
        現被告逃逸，亦應先滅火而非跑至窗邊看是否有可疑之人。是被害人之指述
        非無瑕疵。
  （二）證人乙○○於本院調查時亦到庭證稱：我約十一點多睡的，我媽（即甲○○○）房間燈也熄了，應該也睡了，我睡到一點多，我媽叫我起來說外面有火
        燒起來，．．．當時就馬上起來幫忙提水將火滅掉，起火點在我們公寓三樓
        大門外放拖鞋處。我媽公寓是在巷子，沒路燈，須轉彎到馬路才有路燈等語
        。被害人甲○○○於本院亦稱：「我因聞到鞋子燒焦的味道，才發現被放火
        。」「我與被告當天中午吵架，所以我才懷疑是他放火」等語。被害人甲○○○既於睡夢中因聞到鞋子燒焦的味道，才發現被放火，足見其於警偵訊中
        供稱：伊從三樓向下看，看到被告先將報紙捲成一條，以打火機點燃後，跑
        到三樓門口潑灑汽油，再以點燃之報紙點火汽油之方式放火燒屋後逃逸乙節
        ，與事實不符。且甲○○○住處前既無路燈以供照明，衡情應不可能自三樓
        往下望，即看清楚放火之人其長相及身材。故本件甲○○○警訊中之指述，
        應係其個人主觀上推測之詞，不足資為被告不利之證據。
  （三）次按告訴人之指訴係以使被告受刑事訴追為目的，是其陳述是否與事實相符
        ，仍應調查其他證據以玆審認，最高法院五十二年台上字第一三○○號著有
        判例可資參照。又被害人所提照片四張，雖足證明其住處確遭人放火，但尚
        不足證明即確為被告所為。從而，既無積極證據證明被告放火逃逸之事實，
        即不能單憑告訴人指述或以推測擬制之方法認定被告之犯罪事實。此外，復
        查無其他積極證據足資證明被告丁○○有上開犯行，揆之前揭法條及判例說
        明，自應為被告丁○○無罪之諭知。因此原審以不能證明被告犯罪而諭知無
        罪之判決，核無不合，檢察官上訴意旨，仍執前詞，任意指摘原判決不當，
        非有理由，應予駁回。
四、據上論結，應依刑事訴訟法第三百六十八條，判決如主文。
本案經檢察官蔡秀男到庭執行職務。
中      華      民      國    八十九     年      五       月     九     日
                                  臺灣高等法院臺中分院刑事第十庭
                                        審判長法  官  林  照  明
                                              法  官  李  寶  堂
                                              法  官  蕭  廣  政
右正本證明與原本無異。
檢察官得上訴。
如不服本判決應於收受送達後十日內向本院提出上訴書狀，其未述上訴之理由者並
得於提起上訴後十日內向本院補提理由書（均須按他造當事人之人數附繕本）。
                                              書記官  陳  三  軫
中      華      民      國    八十九     年      五       月    十二    日
                                                                        Ｏ


司法院資訊處製作；財團法人民間司法改革基金會備份。
